【裁判字號】    97,訴,10
【裁判日期】    970227
【裁判案由】    清償債務
【裁判全文】
臺灣雲林地方法院民事裁定                97年度訴字第10號
原      告  日盛國際商業銀行股份有限公司
法定代理人  甲○○
訴訟代理人  乙○○
被      告  脈甦工業有限公司
兼法定代理  丁○○
人                      之1
被      告  丙○○
                        號
上列當事人間請求清償債務事件，本院裁定如下：
    主  文
本件移送臺灣臺中地方法院。
    理  由
一、按訴訟之全部或一部，法院認為無管轄權者，依原告聲請或
    依職權以裁定移送其管轄法院，民事訴訟法第28條第1 項定
    有明文。次按當事人就關於一定法律關係而生之訴訟，得以
    合意定第一審管轄法院，惟於民事訴訟法定有專屬管轄之訴
    訟，不適用之，此觀於民事訴訟法第24條第1 項、第26條之
    規定自明。又當事人合意定第一審管轄法院後，原告如拋棄
    其合意定管轄法院之權益，逕向被告住所地之法院起訴，被
    告亦無異議而為本案之言詞辯論者，該受訴法院即為有管轄
    權之法院，最高法院91年度臺抗字第351 號裁定要旨可資參
    照。故除專屬管轄外，因雙方當事人之合意，使本無管轄權
    之法院因而有管轄權，原告即應向合意管轄之法院起訴，如
    原告拋棄合意定管轄之權益，逕向被告住所地之法院起訴，
    除被告無異議而為本案言詞辯論者外，關於合意管轄之規定
    ，應排斥其他審判籍而優先適用。
二、本件原告與被告脈甦工業有限公司就系爭借款所約定之合意
    管轄法院為臺灣臺中地方法院及臺灣彰化地方法院，有授信
    約定書1 份在卷可參。則本件既非專屬管轄之訴訟，且兩造
    又已合意定第一審管轄法院，如上所述，則關於本件訴訟之
    管轄，兩造及法院均應受該合意管轄之拘束，即應排斥其他
    審判籍而優先適用。是依民事訴訟法第24條規定，本件應由
    臺灣臺中地方法院管轄。至被告抗辯本件合意管轄之契約，
    係原告一造片面擬定，為定型化契約，對被告顯失公平，請
    求將案件移轉至被告住所地之法院管轄。惟按第24條之合意
    管轄，如當事人之一造為法人或商人，依其預定用於同類契
    約之條款而成立，按其情形顯失公平者，他造於為本案之言
    詞辯論前，得聲請移送於其管轄法院；但兩造均為法人或商
    人者，不在此限，民事訴訟法第28條亦有明文。本案原告及
    被告脈甦工業有限公司均為法人，依民事訴訟法第28條但書
    之規定，並無該條前段之適用，故被告聲請將本案移轉至其
    住所地法院管轄，不應准許，附此敘明。
三、原告向無管轄權之本院起訴，顯係違誤，應依原告聲請將本
    件移送於該管轄法院，爰依民事訴訟法第28條第1 項，裁定
    如主文。
中    華    民    國    97    年    2     月    27    日
                        民事第二庭    法  官  楊欣怡
如對本裁定抗告須於裁定送達後10日內向本院提出抗告狀，並應
繳納抗告費新臺幣1,000元。
中    華    民    國    97    年    2     月    27    日
                                      書記官  林美鳳


司法院資訊處製作；財團法人民間司法改革基金會備份。
